臺灣士林地方法院民事簡易判決
111年度士簡字第516號
原      告  覃愛榮
訴訟代理人  江宜臻律師
被      告  郭尚義
居新北市淡水區新市○路0段000巷00弄00號3樓
訴訟代理人  李美滿
被      告  詹雅惠
上列當事人間請求減少價金等事件，本院於民國111年8月25日言
詞辯論終結，判決如下：
    主  文
被告詹雅惠應給付原告新臺幣壹拾肆萬玖仟陸佰貳拾伍元，及自
民國一百一十一年一月一十九日起至清償日止，按週年利率百分
之五計算之利息。
被告詹雅惠應容忍原告進去門牌號碼新北市○○區○○街○○○○巷○弄○
○○號三樓之二房屋進行漏水修繕。
原告其餘之訴駁回。
訴訟費用新臺幣捌仟柒佰伍拾元，由被告詹雅惠負擔新臺幣參仟
柒佰肆拾伍元，餘由原告負擔。
本判決原告勝訴部分得假執行。但被告詹雅惠如以新臺幣壹拾肆
萬玖仟陸佰貳拾伍元為原告預供擔保後，得免為假執行。
    事實及理由
一、原告於判決確定前，得撤回訴之全部或一部，民事訴訟法第
    262條第1項訂有明文。查原告起訴時，係以郭尚義、詹雅惠
    、魏政滄為被告，於訴訟進行中，原告撤回魏政滄部分之訴
    訟，依前揭規定，原告所為撤回部分，均應准許。　　
二、被告詹雅惠（下稱詹雅惠）經合法通知，未於最後言詞辯論
    期日到場，核無民事訴訟法第386 條所列各款情事，爰依原
    告之聲請，准由其一造辯論而為判決。
三、原告起訴主張：
　㈠原告民國105年10月27日向被告郭尚義（下稱郭尚義）購買門
    牌號碼新北市○○區○○街000巷0弄00號2樓之2之房屋（下稱系
    爭2樓），約定價金為新臺幣（下同）180萬元，郭尚義於10
    5年12月15日交付系爭2樓予原告；於106年3月間，原告發現
    系爭2樓有多處漏水，而因郭尚義於交屋前，對系爭2樓重新
    粉刷，故原告於購屋之際，無法發現有漏水現象，因此原告
    即向房屋仲介反應，經該房仲聯繫，於106年10月20日方有
    人前來維修，維修費用為36,325元，但於107年年底，系爭2
    樓又出現漏水及壁癌之現象，迄今難以修復，經估價本次維
    修費用為113,300元，即系爭2樓之維修費用共計為149,625
    元。
　㈡系爭2樓之漏水及壁癌，應係因門牌號碼新北市○○區○○街000
    巷0弄00號3樓之2（下稱系爭3樓）管線維護不當，致使系爭
    2樓有漏水現象，因此系爭3樓之所有權人即詹雅惠，應容忍
    原告進入系爭3樓進行修繕，並對原告負侵權行為損害賠償
    責任，系爭2樓所受損害所需之維修費36,325元、113,300元
    （合計149,625元），就此請求詹雅惠賠償，詹雅惠未配合
    鑑定，請依證明妨害之規定為判決。
　㈢依照系爭2樓買賣契約中之現況說明書上，對於系爭2樓現況
    及委託前6個月內，郭尚義均表示無漏水、壁癌之情形，然
    明顯漏水並非短期可以形成，且郭尚義既將系爭2樓裝潢翻
    新後再出售，顯係刻意隱匿系爭2樓有漏水壁癌等瑕疵，故
    郭尚義應賠償原告維修費用149,625元，並參酌系爭2樓之維
    修費用，系爭2樓交易性價值貶損應認為20萬元，郭尚義返
    還原告此部分之價金。
　㈣就郭尚義部分依民法第354條、第359條、第179條、第227條
    第2項、第227條之1、公寓大廈管理條例等規定；就詹雅惠
    依民法第184條規定提起本件訴訟。先位聲明：1.被告應連
    帶給付原告149,625元，及自本件起訴狀繕本送達翌日起至
    清償日止，按年息5％計算之利息；2.郭尚義應給付原告20萬
    元，及自本件起訴狀繕本送達翌日起至清償日止，按年息5％
    計算之利息；3.詹雅惠應容忍原告進去系爭3樓進行漏水修
    繕；4.原告願供擔保請准宣告假執行。備位聲明：1.詹雅惠
    應給付原告149,625元，及自本件起訴狀繕本送達翌日起至
    清償日止，按年息5％計算之利息；2.詹雅惠應容忍原告進去
    系爭3樓進行漏水修繕；3.原告願供擔保請准宣告假執行。
四、郭尚義答辯略以：郭尚義出售系爭2樓予原告時，系爭2樓並
    無任何滲漏水現象，且原告本件訴訟於3年前，就有向郭尚
    義表示有漏水，雖然郭尚義到系爭2樓根本沒有看到漏水，
    但是因為原告表示他已經修好了，郭尚義就依照原告之請求
    ，給予2萬元賠償金，並約定此後系爭2樓有任何問題，均與
    郭尚義無關；現在距郭尚義售屋之時已經快6年，原告突然
    僅憑幾張照片，就說有漏水，要請求減少價金，並不合理，
    且如果因系爭2樓本身之故，而生漏水，樓下應該會反應，
    若係系爭3樓的問題，更係與郭尚義無關等語，並聲明請求
    駁回原告之訴。　　
五、詹雅惠於最後言詞辯論期日未到庭，然先前到庭時之答辯意
    旨略以：不只是系爭2樓，系爭3樓也有漏水現象，應係建設
    公司沒有蓋好，詹雅惠也是受害人，系爭2樓漏水並非詹雅
    惠之責任等語，並聲明請求駁回原告之訴。
六、法院得心證的理由：原告主張其於105年10月27日向郭尚義
    購買系爭2樓，約定價金為180萬元，郭尚義於105年12月15
    日交付系爭2樓予原告，另詹雅惠則為系爭2樓所有權人，此
    為兩造所不爭執，並有不動產買賣契約書、價金履約保證書
    、建物土地所有權狀、不動產委託銷售標的現況說明書、系
    爭2樓、系爭3樓之不動產第一類謄本在卷可查，堪信為真實
    。然原告其餘主張則為被告所否認，本院認定如下：
　㈠查系爭2樓之廁所周遭牆面、天花板、對外門牆面、天花板現
    均有漏水痕跡及因而產生之大面積油漆剝落、黑斑，有原告
    提出之漏水室內圖示、漏水外觀照片在卷可查（見本院卷第
    142-150頁），足認系爭2樓確因漏水而受有損害。
　㈡原告主張系爭2樓交易性價值貶損應認為20萬元，而依民法第
    354條、第359條、第179條、第227條第2項、第227條之1等
    規定，請求郭尚義返還原告20萬元價金，並請求賠償149,62
    5元，顯係主張郭尚義出售原告之系爭2樓存在瑕疵及有不完
    全給付之情形。按出賣人就其交付之買賣標的物有應負擔保
    証責任之瑕疵，而其瑕疵係於契約成立後始發生，且因可歸
    責於出賣人之事由所致者，則出賣人除負物之瑕疵擔保責任
    外，同時構成不完全給付之債務不履行責任（最高法院110
    年度台上字第2214號判決意旨參照）；又按物之出賣人就出
    賣標的物所負物之瑕疵擔保責任，以該瑕疵於「危險移轉時
    」存在者為限，此觀民法第354條規定自明。是買受人應就
    瑕疵於出賣人交付標的物時即已存在之事實，負舉證之責（
    最高法院109年度台上字第3275號判決意旨參照）；再按不
    完全給付債務不履行責任，以可歸責於債務人之事由而給付
    不完全（未符債務本旨）為其成立要件。如債權人於受領給
    付後，以債務人給付不完全為由，請求債務人賠償損害，應
    先由債權人就其所受領之給付未符合債務本旨致造成損害，
    負舉證責任（最高法院107年度台上字第1678號判決意旨參
    照）。依上開見解，本件原告即應就①郭尚義交付系爭2樓予
    原告時，系爭2樓即存在漏水之瑕疵、②系爭2樓之買賣契約
    成立後交付房屋前，系爭2樓有漏水之瑕疵而有不完全給付
    之情形。
　㈢就上開應舉證之事實，原告聲請送專業機構鑑定，本院即依
    原告聲請，就⑴系爭2樓有無漏水之情事？或有無曾經漏水之
    痕跡？⑵系爭2樓如有漏水情事或有曾漏水之情事，其滲漏水
    之原因為何？⑶系爭2樓現況可否研判發生滲漏水情形之大概
    時間點為何年？⑷系爭2樓現況若為未漏水，如若系爭3樓有
    人居住並每天規律使用浴廁，是否將造成上開房屋漏水？⑸
    關於滲漏水部分之修復方法及修復費用為何？⑸系爭2樓內如
    有壁癌，其成因為何？⑹系爭2樓因滲漏水所造成之損害，其
    修復方法及修復費用為何等事項，函請社團法人台灣防水工
    程技術協進會鑑定（下稱防水協進會），防水協進會函覆本
    院稱除上開⑶事項無法鑑定外，其餘均可鑑定，該會並依兩
    造地址發函通知本件定於111年7月1日上午10時進行初勘，
    然該日僅有鑑定人員及原告到場，故無法完成初勘，有本院
    委託鑑定函稿及防水協進會相關來文在卷可查（見本院卷第
    154、182、184頁），防水協進會並表示該會人員可於111年
    7月28日或29日上午再次進行初勘，請本院協調兩造選訂日
    期通知該會，本院為求鑑定圓滿順利，乃發函兩造告知上開
    可行鑑定之時間，並請兩造於文到10日內回覆何時可行鑑定
    ，並載明若未回覆本院，本院將視為兩造拒絕接受鑑定，該
    函並已送達兩造，然除原告具狀表明上開時間均可配合鑑定
    外，詹雅惠、郭尚義就本院函文均未有任何回覆，本院無奈
    之下，僅能通知防水協進會取消初勘，並再通知兩造於111
    年8月25日到庭審理，以協調可供鑑定之時間，然詹雅惠又
    無正當理由未到庭，上情有防水協進會函文、本院函文函稿
    及函文送達回證在卷可查。
　㈣按當事人因妨礙他造使用，故意將證據滅失、隱匿或致礙難
    使用者，法院得審酌情形認他造關於該證據之主張或依該證
    據應證之事實為真實。前項情形，於裁判前應令當事人有辯
    論之機會，民事訴訟法第282條之1第1項、第2項定有明文。
    衡以防水協進會鑑定人員於111年7月1日前往系爭2樓、3樓
    初堪，卻因被告未到場而為能完成鑑定，顯見該鑑定須系爭
    2樓上方之屋主即詹雅惠配合（如開啟大門供鑑定人員入內
    勘查、配合放水、停水、供鑑定人員以設備設量牆面、地板
    含水量等）始能完成，該日鑑定既連初勘尚無法進行，更遑
    論進行更精密、深度、完整之鑑定？是本件若無詹雅惠配合
    鑑定，實無完成鑑定之可能，至於郭尚義部分，因已出售系
    爭2樓並搬離，有無到場則不影響鑑定之進行。本院考量本
    院及防水協進會送達詹雅惠之地址（即臺北市○○區○○路0段0
    0巷0號5樓）為詹雅惠之戶籍址，且本院按該址通知詹雅惠
    於111年2月15日、111年4月28日調解及審理，詹雅惠均有到
    庭，顯見該址確為詹雅惠住所，然該址經①防水協進會通知1
    11年7月1日初勘、②本院發函通知詹雅惠陳報可初勘時間、③
    本院通知111年8月25日審理，或未到場表示意見，或未有任
    何回應，且本院函文已註明未獲回覆將視為拒絕接受鑑定，
    詹雅惠明知此情，仍未積極配合鑑定，顯有故意使鑑定無法
    進行之舉，本院通知詹雅惠審理，然詹雅惠無正當理由未到
    庭，應認本院已給予詹雅惠就此辯論之機會，本院審酌系爭
    2樓確有漏水情事，且有可能係系爭3樓管線滲漏所致，乃依
    民事訴法第282條之1第1項規定，認定原告所主張系爭2樓之
    漏水，係系爭3樓所導致等情為真實。
　㈤按民法第275條規定，連帶債務人中之一人受確定判決，而其
    判決非基於該債務人之個人關係者，為他債務人之利益，亦
    生效力。故債權人以各連帶債務人為共同被告提起給付之訴
    ，被告一人提出非基於其個人關係之抗辯有理由者，對於被
    告各人即屬必須合一確定，自應適用民事訴訟法第56條第1
    項之規定（最高法院110年度台上字第3235號判決意旨參照
    ），反之若非提出非基於其個人關係之抗辯有理由者，則連
    帶債務之共同被告所為之訴訟行為，應對其他被告不生任何
    影響。本件鑑定之所以無法進行，係因詹雅惠未予配合所致
    ，詹雅惠所為依前說明，尚不能以此為不利郭尚義之認定，
    反觀郭尚義早已該離事發處，應無任何需郭尚義配合之事項
    ，郭尚義應認無任何證明妨害之舉動，則就原告所應舉證事
    項（詳前揭㈡部分），仍應由原告舉證之責，就此原告係主
    張於105年交屋後半年，系爭2樓即發生漏水，並提出訴外人
    彭嘉玲於106年10月20日出具之工程報價單為證，然漏水原
    因多端，有因上方某住戶裝潢不當致破壞管線導致滲漏，有
    因漏水住戶自己施工不慎而損壞，有因公共設備損壞所致，
    有因地震導致管線破裂滲漏，有因房屋老舊致相關零件（如
    防水層）失靈，有因方屋落成時之施作工法不符建築行規等
    等，均非無可能，再未經專業機關鑑定前，尚無從單以交屋
    半年後發生漏水，即認定此瑕疵於交屋時已存在，或此未依
    契約本旨給付之情形係契約訂立後交屋前所發生，是原告之
    先位聲明依民法第354條、第359條、第179條、第227條第2
    項、第227條之1等規定，請求郭尚義返還原告20萬元價金，
    或給付149,625元之賠償，均難認為有理由，應予駁回。
　㈥原告先位聲明既為無理由並經本院駁回，本院即應就備位聲
    明為審理。按因故意或過失，不法侵害他人之權利者，負損
    害賠償責任；負損害賠償責任者，除法律另有規定或契約另
    有訂定外，應回復他方損害發生前之原狀，民法第184條第1
    項前段及第213條分別定有明文。系爭2樓漏水原因係肇因於
    詹雅惠所有之系爭3樓乙節，業經本院認定如前，而房屋所
    有人本應就房屋負修繕維持之義務，以避免房屋之使用損及
    他人財物，此義務不因房屋老舊而獲得免除，系爭2樓之損
    害既經認定系爭3樓所致，則詹雅惠就系爭3樓難認盡修繕維
    持之義務，應認為具有過失，且此過失與系爭2樓之損害具
    相當因果關係，是原告依民法第184條第1項前段之規定，請
    求詹雅惠負損害賠償責任，應屬有據。又依原告提出系爭2
    樓之修繕費用，系爭2樓所受損害之維修費用分別為36,325
    元、113,300元（合計149,625元），有106年10月20日、109
    年6月1日施工明細表及報價單在卷可查，是原告備位聲明一
    請求詹雅惠賠償149,625元為有理由，應予准許。
　㈦按給付無確定期限者，債務人於債權人得請求給付時，經其
    催告而未為給付，自受催告時起，負遲延責任；其經債權人
    起訴而送達訴狀，或依督促程序送達支付命令，或為其他相
    類之行為者，與催告有同一之效力；遲延之債務，以支付金
    錢為標的者，債權人得請求依法定利率計算之遲延利息；應
    付利息之債務，其利率未經約定，亦無法律可據者，週年利
    率為5％，民法第229條第2項、第233條第1項前段、第203條
    分別定有明文。本件原告請求詹雅惠損害賠償，屬於未定期
    限債務，併請求自起訴狀繕本送達翌日即111年1月19日起至
    清償日止，按週年利率5％計算之利息，亦屬有據。
　㈧按他住戶因維護、修繕專有部分、約定專用部分或設置管線
    ，必須進入或使用其專有部分或約定專用部分時，不得拒絕
    ，公寓大廈管理條例第6條第1項第2款定有明文，而系爭2樓
    漏水原因係肇因於詹雅惠所有之系爭3樓乙節，業經本院認
    定如前，詹雅惠自應負有開啟系爭3樓供原告或所指定之維
    修人員入內修繕之義務，是原告備位聲明二請求詹雅惠應容
    忍原告進去系爭3樓進行漏水修繕，為有理由，應予准許。
七、綜上所述，原告先位聲明請求被告連帶給付原告149,625元
    及相關利息，及郭尚義應給付原告20萬元及相關利息，及詹
    雅惠應容忍原告進去系爭3樓進行漏水修繕，為無理由，應
    予駁回，然就原告備位聲明請求詹雅惠給付原告149,625元
    ，及自起訴狀繕本送達翌日即111年1月19日起至清償日止，
    按週年利率5％計算之利息，及請求詹雅惠容忍原告進去系爭
    3樓進行漏水修繕，為有理由，應予准許。
八、本件原告勝訴部分係就民事訴訟法第427條第1項適用簡易程
    序所為詹雅惠敗訴之判決，依民事訴訟法第389條第1項第3
    款規定，應依職權就原告勝訴部分宣告假執行，並依同法第
    392條第2項規定，依職權宣告詹雅惠預供擔保後，得免為假
    執行。
九、本件事證已臻明確，兩造其餘攻擊防禦方法及所用證據，核
    與判決結果不生影響，爰不一一論列，併此敘明。
十、訴訟費用負擔之依據：民事訴訟法第79條。依職權確定訴訟
    費用額為8,750元（第一審裁判費3,750元、鑑定費用5,000
    元），應由詹雅惠負擔3,745元，餘由原告負擔。
中　　華　　民　　國　 111　　年　　9 　　月　　 8　　日
                  士林簡易庭法  官  陳紹瑜 
以上正本係照原本作成。
如不服本判決，應於判決送達後20日內，向本院提出上訴狀並應
記載上訴理由，如於本判決宣示後送達前提起上訴者，應於判決
送達後20日內補提上訴理由書（須附繕本）。             
中　　華　　民　　國　 111　　年　　9 　　月　　 8　　日
                            書記官  詹禾翊